臺灣臺東地方法院刑事判決　　　　　　 100年度交易字第51號
公　訴　人　臺灣臺東地方法院檢察署檢察官
被　　　告　龍飛雄
上列被告因過失致死等案件，經檢察官提起公訴（100年度偵字
第1402號），被告於準備程序中就被訴犯罪事實為有罪陳述，經
本院合議庭裁定由受命法官獨任進行簡式審判程序，判決如下：
    主  文
龍飛雄犯過失致人於死罪，處有期徒刑陸月，如易科罰金，以新
臺幣壹仟元折算壹日。緩刑年，緩刑期間付保護管束，並應於
緩刑期間內，向執行檢察官指定之公益團體、地方自治團體或社
區提供壹佰貳拾小時之義務勞務。
    犯罪事實
一、龍飛雄於民國100年4月12日上午9時1分許，駕駛車牌號碼OJ
    -1903號自用小客車，沿臺東縣臺東市○○路由北往南方向
    行駛，行經同市○○路與賓朗路1鄰路口，本應依速限標誌
    之時速60公里速限行駛，並應注意車前狀況，隨時採取必要
    之安全措施，而依當時情形，天候晴、日間有自然光線、柏
    油路面、路面乾燥、無缺陷、無障礙物、視距良好等情，又
    無不能注意之情事，竟以時速80至90公里超速駕駛且疏於注
    意車前狀況，適陳美清騎乘車牌號碼PUC-061號重型機車，
    在上開路口由東往西方向橫越賓朗路，龍飛雄因而煞車不及
    ，不慎撞擊陳美清所騎乘之重型機車，陳美清因而人車倒地
    ，陳美清並因頭部外傷、顱底骨折致硬腦膜下出血，送醫不
    治死亡。
二、案經臺東縣警察局臺東分局報請臺灣臺東地方法院檢察署檢
    察官相驗後偵查起訴，本院改依簡式審判程序審理。
    理  由
甲、程序部分：
    本件被告龍飛雄所犯係死刑、無期徒刑或最輕本刑為3年以
    上有期徒刑或高等法院管轄第一審案件以外之罪，其於準備
    程序進行中，先就被訴事實為有罪之陳述，經本院告知簡式
    審判程序之旨，並聽取檢察官及被告之意見後，經合議庭裁
    定由受命法官獨任進行簡式審判程序，是依刑事訴訟法第27
    3條之2規定，本件之證據調查，不受同法第159條第1項、第
    161條之2、第161條之3、第163條之1及第164條至第170條規
    定之限制，合先敘明。
乙、實體部分
一、事實認定：
(一)上揭犯罪事實，迭據被告於警詢、偵查、本院準備程序及審
    理時坦承不諱，核與證人林竹山於警詢時、證人黃岳慶於偵
    查中、證人陳秋萍於警詢及偵查中之證述相符，復有道路交
    通事故現場圖、交通事故調查報告表（一）（二）、臺東縣
    警察局道路交通事故照片、道路交通事故肇事人自首情形紀
    錄表、馬偕紀念醫院臺東分院乙種診斷證明書、臺東縣警察
    局舉發違反道路交通管理事件通知單、google地圖照片、臺
    灣省花東區車輛行車事故鑑定委員會鑑定意見書附卷可稽，
    足認被告自白與事實相符，可以採信。
(二)按行車速度，依速限標誌或標線之規定；汽車行駛時，駕駛
    人應注意車前狀況及兩車併行之間隔，並隨時採取必要之安
    全措施。道路交通安全規則第93條第1項及第94條第3項，分
    別定有明文。查被告駕駛汽車行經案發地點時，本應注意遵
    守上開規定，且依當時情形客觀上並無被告不能注意之情事
    ，竟疏未注意而超速行駛，且未注意車前狀況，其駕駛行為
    自有疏失。
(三)另被害人陳美清因本件車禍受傷並因而死亡，亦經檢察官督
    同醫師相驗屬實，有臺灣臺東地方法院檢察署勘（相）驗筆
    錄、臺灣臺東地方法院檢察署相驗屍體證明書、臺灣臺東地
    方法院檢察署檢驗報告書等在卷可憑。是以，被告上揭過失
    之行為與被害人陳美清死亡之結果間，有相當因果關係。
(四)再者，被害人陳美清於本件車禍當時有行經無號誌之交岔路
    口，在設有劃分島劃分快慢車道之慢車道違規左轉時，未注
    意對向來車，轉彎車未讓直行車先行等情，此有臺灣省花東
    區車輛行車事故鑑定委員會鑑定意見書在卷可參。是以，被
    害人陳美清之行車亦有疏失，同為本件車禍之肇事原因。雖
    被害人陳美清駕車與有過失，然並不因此而解免被告過失之
    責，對於上揭被告過失行為與被害人死亡之結果間相當因果
    關係之認定，不生影響。惟被害人陳美清與有過失之程度仍
    作為本案被告量刑之參考。
(五)綜上所述，本案事證明確，被告犯行堪予認定，應依法論科
    。
二、論罪科刑：
    核被告所為，係犯刑法第276條第1項之過失致人於死罪。被
    告於肇事後，在前述犯行尚未為任何有偵查犯罪職權之公務
    員發覺前，親自報案並留在現場等待救護車及警察到場處理
    ，而接受裁判等情，有臺東縣警察局道路交通事故肇事人自
    首情形紀錄表在卷可考，合於自首之要件，爰依刑法第62條
    前段規定，減輕其刑。爰審酌被告因一時疏忽，鑄成大錯，
    惟念其犯後坦承犯行之態度，且已與被害人陳美清之家屬達
    成民事調解，並已依調解內容給付賠償金額，此有本院調解
    程序筆錄在卷可參，暨被害人陳美清之家屬亦當庭表明願意
    原諒被告及被害人陳美清對於車禍之發生亦與有過失等情，
    兼衡其犯罪手段、智識程度、家庭與經濟狀況等一切情狀，
    量處如主文所示之刑，並諭知易科罰金之折算標準。又被告
    未曾因故意犯罪受有期徒刑以上刑之宣告，此有臺灣高等法
    院被告前案紀錄表1份附卷可稽，本院認其經此教訓後，當
    知警惕，應無再犯之虞，因認其所受宣告之刑，以暫不執行
    為適當，爰依刑法第74條第1項第1款之規定，併予宣告緩刑
    3年，以啟自新，並審酌被告本件犯行害及人命，所生後果
    實屬重大，且對被害人家屬仍造成無法弭平之傷痛，仍有使
    其從中記取教訓之必要，併依刑法第74條第2項第5款規定，
    命被告應於緩刑期間內，向執行檢察官指定之公益團體、地
    方自治團體或社區提供120小時之義務勞務，同時依刑法第9
    3條第1項第2款規定，併諭知被告於緩刑期間付保護管束。
三、公訴意旨另以：被告於前開時、地，因同一過失駕駛之行為
    ，不慎撞擊陳美清所騎乘之前開重型機車，致陳美清所搭載
    之林竹山，因而人車倒地，受有頭部外傷併硬腦膜下出血、
    右股股頸骨折、右手肘挫傷併撕裂傷等傷害，案經林竹山提
    出告訴，因認被告涉有刑法第284條第1項前段之過失傷害罪
    嫌等語。惟查，告訴人林竹山業於本院審理中具狀表明撤回
    告訴，有刑事撤回告訴狀在卷可稽（本院卷第27頁），此部
    分事實，依刑事訴訟法第303條第3款規定，本應為公訴不受
    理之諭知，惟公訴人認此部分事實與前開論罪科刑部分間，
    具有想像競合犯之裁判上一罪關係，爰不另為不受理之諭知
    ，附此敘明。
據上論斷，依刑事訴訟法第299條第1項前段，刑法第276條第1項
、第62條前段、第41條第1項前段、第74條第1項第1款、第2項第
5款、第93條第1項第2款，刑法施行法第1條之1第1項、第2項前
段，判決如主文。
本案經檢察官林嘉宏到庭執行職務。
中    華    民    國    100     年    9  月    27     日
                  交通法庭  法  官  楊峻宇
以上正本證明與原本無異。
如不服本判決應於收受送達後10日內向本院提出上訴書狀，並應
敘述具體理由；其未敘述上訴理由者，應於上訴期間屆滿後20日
內向本院補提理由書（均須按他造當事人之人數附繕本）。「切
勿逕送上級法院」。告訴人或被害人對於本判決如有不服，請書
具不服之理由狀，請求檢察官上訴者，其上訴期間之計算係以檢
察官收受判決正本之日期為準。
                            書記官  黃健豪
中    華    民    國   100    年    9     月    27    日
得於10日內向本院提出上訴
附錄論罪科刑法條：
中華民國刑法第276條
（過失致死罪）
因過失致人於死者，處 2 年以下有期徒刑、拘役或 2 千元以下
罰金。
從事業務之人，因業務上之過失犯前項之罪者，處 5 年以下有
期徒刑或拘役，得併科 3 千元以下罰金。